【裁判字號】    89,簡上,336
【裁判日期】    900809
【裁判案由】    違反公司法
【裁判全文】
臺灣臺北地方法院刑事判決                        八十九年度簡上字第三三六號
    上  訴  人
    即  被  告  甲○○
右列上訴人即被告因違反公司法案件，不服本院八十九年度簡字第九八四號，中華民
國八十九年十月四日第一審簡易判決（聲請簡易判決處刑案號：台灣台北地方法院檢
察署八十九年度偵字第一二四六三號）提起上訴，本院合議庭第二審判決如左：
    主  文
上訴駁回。
    事  實
一、甲○○係設於台北市○○區○○街二段一二七號三樓「建興影業有限公司」（下
    稱建興公司，公司登記形式上負責人為高佳莉，另經不起訴處分）實際負責人，
    明知該公司登記所營事業項目僅為：「一、電影之錄音沖洗及發行；二、中外影
    片之買賣及代理發行；三、代理國內外演藝人員演出之安排業務；四、電影片製
    作業；五、電視節目製作業；六、廣播電視廣告業；七、錄影節目帶製作發行業
    」等業務，竟自八十九年二月五日起，在台北市○○區○○街四十六號二樓，擅
    自以市招「娜娜鬼屋」為名，將該處約二百坪之場地區分為十八個房間，並擺設
    各式模型、道具，配合音響效果，且有員工穿著道具服飾扮演各種恐怖造型，供
    消費者入內娛樂，並向顧客收取全票一百八十元、優待票一百三十元之入場費用
    ，而經營登記範圍以外之遊樂園業務。嗣於八十九年四月六日晚間八時四十分許
    ，在台北市○○區○○街四十六號二樓，為台北市政府建設局查獲，移送高佳莉
    違反公司法案件；嗣經偵查結果，認為高佳莉並非前開建興公司之實際經營負責
    人，因認罪嫌不足予以不起訴處分；嗣經檢察官另行查獲甲○○為上述公司之實
    際經營負責人而查獲本案。
二、案經台灣台北地方法院檢察署檢察官自動檢舉偵辦後，聲請簡易處刑判決。
    理  由
一、訊據被告即上訴人甲○○固承認其為建興公司之實際負責人，且該公司在上址設
    置「娜娜鬼屋」之場所供不特定人入內娛樂，並收取入場費用等事實，惟否認有
    何違反公司法犯行，辯稱：建興公司自泰國購入電影影片「幽魂娜娜」，因泰國
    影片首次在台灣上映，為提高知名度，特別在上址配合影片之劇情設置「娜娜鬼
    屋」，由演員扮鬼演出，為該影片作宣傳，並非作為遊樂園，故其行為非公司登
    記範圍以外之行為云云。
二、經查：
  (一)被告係建興公司之實際負責人，為其自承在卷，而該公司經主管機關核准登記之
    營業項目為：「一、電影之錄音沖洗及發行；二、中外影片之買賣及代理發行；
    三、代理國內外演藝人員演出之安排業務；四、電影片製作業；五、電視節目製
    作業；六、廣播電視廣告業；七、錄影節目帶製作發行業」，並不包括設置俗稱
    「鬼屋」之遊樂場所供不特定人入內娛樂之遊樂園業務，有卷附公司營利資料查
    詢表、公司資料查詢作業表等件可稽。
  (二)又建興公司自八十九年二月五日起，即在台北市○○區○○街四十六號二樓，以
    市招「娜娜鬼屋」為名，將該處約二百坪之場地區分為十八個房間，並擺設各式
    模型、道具，配合音響效果，且有員工穿著道具服飾扮演各種恐怖造型，供消費
    者入內娛樂，並向顧客收取全票一百八十元、優待票一百三十元之入場費用等事
    實，為被告所不否認，復有台北市政府建設局商業稽查紀錄表可稽，證人即稽查
    人員乙○○亦到庭證稱：上址是一遊樂場所有隔間，放置一些機具，像是恐怖的
    場所，有一個售票口等語屬實，足見該「娜娜鬼屋」在客觀上確屬已具相當規模
    之遊樂場所。又「娜娜鬼屋」係設置於上址二樓，原是廢棄的保齡球館，並非戲
    院，且至該鬼屋結束運作為止，共約有近一千萬元之收入乙節，為被告所自承；
    衡以「娜娜鬼屋」設置之地點，未見有何便利於電影影片之宣傳，及場地廣達二
    百坪，入場門票全票一百八十元、優待票一百三十元，並非便宜，其收入頗豐等
    情，足徵被告確有藉設置鬼屋之遊樂場所營利之意甚明。被告雖以前揭情詞置辯
    ，並提出宣傳單以證其行為純粹為宣傳「幽魂娜娜」影片，未逾公司登記之營業
    項目範圍，然以該宣傳單內容記載：「如今你不用遠渡重洋到美國的迪士尼樂園
    、環球片場．．．，我們已經為你蒐羅了．．．鬼怪，等你提心吊膽來挑戰」等
    語，益徵其係為經營遊樂場所營利而設置上開鬼屋，該行為確已逾建興公司前揭
    經核准登記之營業項目無訛，縱其同時為影片「幽魂娜娜」宣傳，仍無解其經營
    登記範圍以外遊樂園業務之違法。是被告上開所辯，與事實顯有未合，不足採信
    。本件事證明確，被告犯行堪予認定。
三、核被告所為，係違反公司法第十五條第一項之公司不得經營登記範圍以外業務規
    定，應依同條第三項規定論處。其繼續經營登記範圍以外業務之行為，應論以單
    純一罪。原審依刑事訴訟法第四百四十九條第一項前段、第三項（原審漏載）、
    第四百五十四條第二項，公司法第十五條第一項、第三項，刑法第十一條前段、
    第四十二條第二項、罰金罰鍰提高標準條例第二條，現行法規所定貨幣折算新台
    幣條例第二條，判處被告罰金新台幣九萬元，如易服勞役以銀元三百元即新台幣
    九百元折算一日，其認事用法均無不當，量刑亦屬妥適，被告仍執前詞，指摘原
    判決不當，非有理由，應予駁回。
據上論斷，應依刑事訴訟法第四百五十五條之一第一項、第三項、第三百六十八條，
判決如主文。
本案經檢察官林秀濤到庭執行職務。
中      華      民      國    九十      年      八      月      九      日
                                    臺灣臺北地方法院刑事第七庭
                                        審判長法  官  陳坤地
                                              法  官  吳冠霆
                                              法  官  蕭清清
右正本證明與原本無異。
本件不得上訴。
                                              書記官  劉麗英
中      華      民      國      九十    年      八      月     十四     日
附錄本案論罪科刑法條全文：
公司法第十五條
公司不得經營登記範圍以外之業務。
公司之資金，除因公司間業務交易行為有融通資金之必要外不得貸與股東或任何他人
。
公司負責人違反前二項規定時，處一年以下有期徒刑、拘役或科或併科新台幣十五萬
元以下罰金，並賠償公司因此所受之損害。


司法院資訊處製作；財團法人民間司法改革基金會備份。
